【裁判字號】    97,訴,40
【裁判日期】    970424
【裁判案由】    違反毒品危害防制條例
【裁判全文】
台灣雲林地方法院刑事判決            97年度訴字第40號
公  訴  人  台灣雲林地方法院檢察署檢察官
被      告  甲○○
選任辯護人  蕭敦仁律師
上列被告因違反毒品危害防制條例案件，經檢察官提起公訴（96
年度偵字第6024號），本院判決如下︰
    主  文
甲○○持有第一級毒品，處有期徒刑陸月，如易科罰金以新台幣
壹仟元折算壹日，扣案之海洛因連同玖個外包裝袋（其中有貳包
，合計淨重拾壹點玖伍公克，另有微量海洛因留於扣案的柒個殘
渣袋）沒收銷燬之。
    事  實
一、甲○○自不詳時點起，持有第一級毒品海洛因（其中2 包，
    合計淨重11.95 公克，另有微量海洛因留於扣案的7 個殘渣
    袋），而於民國（下同）96年11月18日14時30分左右，警察
    在雲林縣北港鎮番溝里順天宮前，見甲○○形跡可疑上前盤
    查，發現甲○○為通緝犯而加以逮捕，並在其身上查扣上述
    海洛因2 包，及電子磅秤1 台、研磨器1 個、夾鏈袋30個、
    殘渣袋7 個，檢察官於同日訊問時，另外查扣甲○○身上的
    現金新台幣（下同）1,300 元。
二、案經雲林縣警察局北港分局報請台灣雲林地方法院檢察署檢
    察官偵查起訴。
    理  由
壹、程序方面：
一、被告以外之人於審判外之言詞或書面陳述，除法律有規定者
    外，不得作為證據；又被告以外之人於審判外之陳述，雖不
    符前4 條之規定，而經當事人於審判程序同意作為證據，法
    院審酌該言詞陳述或書面陳述作成時之情況，認為適當者，
    亦得為證據，刑事訴訟法第159 條第1 項、同法第159 條之
    5 第1 項定有明文。
二、本案雲林縣警察局北港分局搜索、扣押筆錄、扣押物品目錄
    表（警卷第5 頁至第8 頁），台灣雲林地方法院檢察署扣押
    物品目錄表（偵查卷第12頁），法務部調查局鑑定書（本院
    卷第17頁），雖然都是被告以外之人於審判外之書面陳述，
    原則上不得作為證據，惟被告於本院審判程序中，均已表示
    同意作為證據，法官審酌各該書面陳述作成時之情況，認為
    適當，依上開規定，均得作為證據。
貳、有罪部分
一、被告坦白承認上述事實，並有上述雲林縣警察局北港分局搜
    索、扣押筆錄、扣押物品目錄表，台灣雲林地方法院檢察署
    扣押物品目錄表、法務部調查局鑑定書，以及扣案之殘渣袋
    7 個可以佐證，事實已經可以認定。
二、論罪科刑：
  (一)被告的行為，觸犯毒品危害防制條例第11條第1 項持有第一
    級毒品罪。檢察官認被告是觸犯毒品危害防制條例第4 條第
    1 項之販賣第一級毒品罪，是出於誤會，起訴法條應該變更
    。
  (二)行政院於93年1 月7 日，依據毒品危害防制條例第8 條第6
    項、第11條第4 項規定，以院台法字第0930080551號院令發
    布「轉讓持有毒品加重其刑之數量標準」，其第2 條規定「
    轉讓、持有毒品達一定數量者，加重其刑至二分之一，其標
    準如下：一、第一級毒品，淨重5 公克以上。二、第二級毒
    品，淨重10公克以上。三、第三級毒品，淨重20公克以上。
    四、第四級毒品，淨重20公克以上。前項所稱淨重，指除去
    包裝後之毒品重量。」被告持有之第一級毒品淨重達11.95
    公克，超過上述標準，應該依法加重其刑。
  (三)法官審酌被告沒有犯罪前科，此有被告前案紀錄表1 件可證
    ，持有第一級毒品之數量不少等情，量處有期徒刑6 月，並
    定易科罰金的折算標準。
  (四)扣案的上述毒品，應該依毒品危害防制條例第18條第1 項前
    段規定沒收銷燬（9 個外包裝，因而不易析離毒品，亦應一
    併沒收銷燬）。至於上述電子磅秤1 台、研磨器1 個、夾鏈
    袋30個，難以認定是被告所有（詳後述），因而不宣告沒收
    ；此外，檢察官自被告身上查扣的現金1,300 元，無沒收之
    依據，也不宣告沒收。
參、不另為無罪宣告部分：
一、檢察官主張：被告甲○○基於販賣第一級毒品以營利之犯意
    ，於96年11月18日7 時許，在雲林縣口湖鄉往水林鄉○○○
    道路，向綽號「阿吉」之成年男子，以1 萬元之價格，販入
    海洛因約5.3 公克，再攙入糖粉放進研磨器研磨成相同顆粒
    大小，而後以電子磅秤分裝成0. 04 公克、0.08公克不等之
    重量置入夾鏈袋中，再騎乘車牌號碼NOP-058 號重型機車或
    S5-0905 號自小客車外出，而分別以每小袋300 元、500 元
    之價格出售予綽號為「黑龍」、「阿元」、「阿明」、「眼
    鏡仔」及「阿雄」等施用毒品者，甲○○以此方法已獲利達
    30萬元。檢察官因而認為被告觸犯毒品危害防制條例第4 條
    第1 項販賣第一級毒品罪嫌。
二、被告於96年11月18日警察詢問時，自白上述檢察官主張的事
    實，且供稱扣案物品為其所有（警卷第1 頁至第4 頁），同
    日檢察官訊問時，以及96年11月19日法官為羈押審查之訊問
    時，亦大致為上述販賣海洛因的自白（偵查卷第6 頁至第11
    頁，聲羈卷第7 頁至第14頁），但是在96年11月28日檢察官
    訊問時，改稱「（問：你有承認你在賣毒品？）答：不是，
    是1 個叫阿吉的人在賣。我本來是在開計程車，我跟阿吉說
    我因為欠錢被逼得走投無路，阿吉就提議我做這個，他叫我
    把毒品拿去哪裡，然後跟對方收多少錢。」（偵查卷第20頁
    ），審理中則辯稱「我原本是開計程車的，之前我講的這些
    ，他說我以1 萬元的價格買海洛因，我那時候跟他們講那是
    7 千元，有人欠我7 千元的車錢，我跟他說請他把車錢給我
    ，他說晚一點回來會給我。他有用袋子揹著，那天早上我有
    載他，我請他把車錢還給我，他說從台中回來後，再還我幾
    千元。那天他坐我的車，他請我開產業道路，他原本說這些
    東西要給台西的朋友，因為我向他要錢，他說這些東西放在
    你那邊，讓你抵押，我打開看那些東西，有磅秤，他說還有
    毒品，我原本不知道他在賣毒品，他說這些東西價值1-2 萬
    元。當天我們約晚上7-8 點，他叫我把東西拿給他，他會給
    我錢。中午我回去我姐家裡，警察來找我，他說我是通緝犯
    ，警察盤問我，我嚇到，為什麼第一天拿到這些東西，警察
    就來找我，我就跑到雞舍，要把這些毒品丟掉，後來警察就
    追到我。」（本院卷第7 頁）
三、刑事訴訟法第156 條第2 項規定，被告之自白，不得作為有
    罪判決之唯一證據，仍應調查其他必要之證據，以察其是否
    與事實相符。經查：
  (一)被告沒有一般犯罪或毒品犯罪的前科，此有被告前案紀錄表
    1 件可證。此外，被告也否認施用毒品，而檢察官於96年11
    月18日訊問被告時，請法警檢視被告雙手臂有無針孔，也未
    發現有針孔（偵查卷第6 頁），再者，被告於同日被警察採
    尿，檢驗結果，也無毒品的陽性反應，此有被告台灣檢驗科
    技股份有限公司濫用藥物尿液檢驗報告、尿液代號與真實姓
    名對照表可以證明（本院卷第29、31頁）。是以，難以認定
    被告施用第一級毒品。然而，自被告身上查扣的上述物品中
    ，卻有7 個海洛因的殘渣袋，多達7 個殘渣袋，應該是施用
    海洛因的慣犯所有。從而，很可懷疑上述扣案物品不是被告
    所有，則被告偵查中之自白顯然值得懷疑，而此一判斷結果
    ，也使得被告審理中辯解的情節，具有幾分可能。
  (二)扣案之毒品或研磨器、分裝夾鏈袋，可以供販賣之用，也可
    以供自己施用，也可能是他人所寄放，並不適宜作為自白之
    補強證據。在販賣毒品的事實中，最重要的是交易對象，而
    被告所自白的交易對象「黑龍」、「阿元」、「阿明」、「
    眼鏡仔」、「阿雄」，毫無任何跡證可以讓法官確信這些人
    現實存在，更不用說這些人是否真的與被告接觸、買賣毒品
    。
四、綜上所述，被告偵查中所為販賣第一級毒品的自白，欠缺補
    強證據，證據有所不足。然而，這部分與上述論罪科刑部分
    為實質上一罪關係，因此不另為無罪宣告。
肆、適用的法律：(一)刑事訴訟法第299 條第1 項前段、第300 條
    ，(二)毒品危害防制條例第11條第1 項、第4 項、第18條第1
    項前段，(三)刑法第11條前段、第41條第1 項前段。
本案經檢察官乙○○偵查起訴，檢察官丙○○到庭執行職務。
中    華    民    國    97    年    4     月    24    日
            刑事第三庭    審判長法  官  林  輝  煌
                                法  官  陳  銘  壎
                                法  官  李  貞  瑩
以上正本證明與原本無異。
如不服本判決，應於送達後10日內向本院提出上訴狀（須附繕本
），上訴於台灣高等法院台南分院。上訴書狀應敘述具體理由。
上訴書狀未敘述上訴理由者，應於上訴期間屆滿後20日內補提理
由書（須附繕本）於本院。
                                書記官  林  珮  儒
中    華    民    國    97    年    4     月    24    日
附錄本案論罪科刑法條全文：
毒品危害防制條例
第11條
持有第一級毒品者，處三年以下有期徒刑、拘役或新台幣五萬元
以下罰金。
持有第二級毒品者，處二年以下有期徒刑、拘役或新台幣三萬元
以下罰金。
持有專供製造或施用第一、二級毒品之器具者，處一年以下有期
徒刑、拘役或新台幣一萬元以下罰金。
持有毒品達一定數量者，加重其刑至二分之一，其標準由行政院
定之。


司法院資訊處製作；財團法人民間司法改革基金會備份。
